臺灣板橋地方法院交通事件裁定　　　 100年度交聲字第2036號
原處分機關　交通部公路總局臺北區監理所板橋監理站
異　議　人
即受處分人　蔡玉君
上列受處分人因違反道路交通管理處罰條例事件，對於交通部公
路總局臺北區監理所板橋監理站民國98年8 月4 日所為之處分（
原處分：板監裁字裁41-CZ0000000號），聲明異議，本院裁定如
下：
    主  文
異議駁回。
    理  由
一、按受處分人不服道路交通管理處罰條例第8 條所定主管機關
    所為之處罰，得於接到裁決書之翌日起20日內，向管轄地方
    法院聲明異議；又聲明異議，應以司法狀紙敘述異議之理由
    ，提出於原處分機關為之，原處分機關應於接受異議書狀後
    5 日內，將該案卷宗及有關證物，送交該管法院，道路交通
    管理處罰條例第87條第1 項、道路交通事件處理辦法第12條
    分別定有明文。次按，依道路交通管理處罰條例第87條規定
    向法院聲明異議之期間，自裁決送達之翌日起算，並得依法
    扣除在途期間，而法院認聲明異議不合法律上之程式，且其
    不合法律上之程式無從補正者，應以裁定駁回之，道路交通
    事件處理辦法第11條、第17條亦有明文。又處理違反道路交
    通管理事件，有關文書送達之程序，依行政程序法之規定。
    違反道路交通管理事件統一裁罰基準及處理細則第5 條定有
    明文。而行政程序法中對於文書送達，於應受送達人之住居
    所、事務所或營業所為之。但在行政機關辦公處所或他處會
    晤應受送達人時，得於會晤處所為之；於應送達處所不獲會
    晤應受送達人時，得將文書付與有辨別事理能力之同居人、
    受雇人或應送達處所之接收郵件人員；又送達不能依前2 條
    規定為之者，得將文書寄存送達地之地方自治或警察機關，
    並作送達通知書2 份，1 份黏貼於應受送達人住居所、事務
    所、營業所或其就業處所門首，另1 份交由鄰居轉交或置於
    該送達處所信箱或其他適當位置，以為送達。前項情形，由
    郵政機關為送達者，得將文書寄存於送達地之郵政機關。寄
    存機關自收受寄存文書之日起，應保存3 個月。行政程序法
    第72條第1 項、第73條第1 項、第74條亦分別定有明文。另
    按行政機關依行政程序法而為文書之送達，專依該法律之規
    定，且該法並無準用民事訴訟法或刑事訴訟法關於寄存送達
    自寄存之日起10日生效規定之規定，是文書合法寄存送達後
    ，當自寄存之日起即時生效，並非於寄存之日起算10日生效
    ，或自受送達人實際領取文書之日起生效（臺灣高等法院暨
    所屬法院97年法律座談會第42、43號提案研討結果亦同此意
    見），合先敘明。
二、本件異議意旨略以：異議人即受處分人蔡玉君因為要換照時
    ，才得知有罰單而不能換照，但該罰單異議人並未收到，原
    地址之管理委員會警衛也未代收，現今卻以最高額度裁罰，
    異議人無法接受等語。
三、經查：
  (一)本件異議人所有之車號J5X-650 號普通重型機車，於民國97
    年10月4 日15時30分許，在臺北縣板橋市（現改制為新北市
    板橋區○○○路○ 段313 號前為警認定有在禁止臨時停車處
    所停車之違規事實，經警製作舉發違反道路交通管理事件通
    知單對該車車主（即異議人）逕行舉發，嗣交通部公路總局
    臺北區監理所板橋監理站（下稱原處分機關）於98年8 月4
    日作成板監裁字裁41-CZ0000000號違反道路交通管理事件裁
    決書，以異議人在禁止臨時停車處所停車，違反道路交通管
    理處罰條例第56條第1 項第1 款規定為由，裁處罰鍰新臺幣
    1200元。上開裁決書係由郵政機關代為送達予異議人，送達
    處所為「臺北縣新莊市（現改制為新北市新莊區，以下同）
    新泰路2 之11號2 樓」（即異議人當時之戶籍地），因未獲
    會晤異議人本人，亦無有辨別事理能力之同居人、受雇人或
    接收郵件人員代為收受送達，郵政機關即依行政程序法第74
    條規定，於98年8 月12日將上開裁決書寄存於新莊郵局營業
    股，並作送達通知書2 份，1 份黏貼於應受送達人（異議人
    ）住所門首，另1 份置於受送達處所信箱或適當位置等情，
    有上開舉發通知單、裁決書、原處分機關裁決書送達證書各
    1 份在卷可憑。
  (二)再查，異議人原設籍於「臺北縣新莊市○○路新旺巷7 號」
    ，於90年12月10日將戶籍遷入「臺北縣新莊市○○○路392
    號11樓之3 」，96年11月19日再將戶籍地址改為「臺北縣新
    莊市○○路2 之11號2 樓」（目前仍設籍於此），又異議人
    所有之前開機車於94年間領牌時，異議人僅在新領牌照登記
    書上填寫車主之戶籍地址（即異議人當時之戶籍地臺北縣新
    莊市○○○路392 號11樓之3 ），並未申報其他通訊地址，
    迄今亦未曾辦理過地址變更登記，此有異議人戶役政連結作
    業系統（個人基本資料、遷徙紀錄資料）、交通部公路總局
    臺北區監理所板橋監理站100 年7 月7 日北監板一字第1000
    002421號函暨所附機車車籍查詢、機車異動歷史查詢、機器
    腳踏車新領牌照登記書（車號J5X-650 號普通重型機車）各
    1 份在卷可考。是原處分機關既已囑託郵政機關將上開裁決
    書送達異議人最後登記之住所（戶籍地「臺北縣新莊市○○
    路2 之11號2 樓」），且經郵政機關依行政程序法第74條規
    定寄存送達，足認本件裁決書已合法送達於異議人（於寄存
    當日即98年8 月12日發生合法送達之效力），不論異議人事
    後是否曾向新莊郵局領取上開寄存之裁決書或係何時領取，
    均不影響上開裁決書已合法送達之效力。
  (三)從而，異議人如對原處分機關上開裁決不服欲聲明異議，應
    自其收受裁決書之翌日即98年8 月13日起20日內，將異議書
    狀提出於管轄地方法院即本院或原處分機關（以本院或原處
    分機關實際收受異議書狀之日期為準），又異議人之住所位
    於新北市新莊區，其非居住於處罰機關（即板橋監理站）所
    在之鄉鎮市區（新北市中和區），但居住於受理聲明異議案
    件法院（即本院）之管轄區域，依法院訴訟當事人在途期間
    標準第4 條第1 款第2 目規定，應依該標準第2 條第1 款中
    之「地方法院在途期間」欄所載日數，扣除在途期間。是本
    件應加計在途期間2 日，則異議人提出異議之期間應至98年
    9 月3 日為止，因98年9 月3 日為星期四，非屬放假日，故
    當日即為本件異議期間屆滿日。異議人遲至100 年6 月10日
    始將異議書狀提出於原處分機關，此有蓋有上開日期收文章
    戳之異議書附卷可稽，顯已逾越法定20日聲明異議不變期間
    ，其聲明異議不合法律上程式，且無從補正，揆諸前揭說明
    ，本件異議為不合法，應予駁回。
四、依道路交通事件處理辦法第17條前段，裁定如主文。
中    華    民    國   100    年    12    月    7     日
                      刑事第十三庭  法  官  楊筑婷
以上證明與原本無異。
如不服本裁定，應於裁定送達後5 日內，向本院提出抗告狀。
                                    書記官  傅淑芳
中    華    民    國   100    年    12    月    7     日